【裁判字號】    92,聲再,161
【裁判日期】    921021
【裁判案由】    毀損
【裁判全文】
臺灣高等法院臺南分院刑事裁定            九十二年度聲再字第一六一號      Ｇ
      再審聲請人
      即受判決人  甲  ○  ○
      選任辯護人  陳  文  欽
右列聲請人因毀損案件，對於本院九十二年度上訴字第二六六號中華民國九十二年四
月二十四日確定判決（臺灣嘉義地方法院九十一年度易字第六二五號、臺灣嘉義地方
法院檢察署九十一年度偵字第五一六三號），聲請再審，本院裁定如左：
      主      文
再審之聲請駁回。
      理      由
一、聲請意旨略稱：
（一）按因發見確實之新證據，足認受有罪判決之人應受無罪、免訴、免刑或輕於原
      判決所認罪名之判決者，有罪之判決確定後，為受判決人之利益，得聲請再審
      ，刑事訴訟法第四百二十條第一項第六款著有明文。本案聲請人於九十一年七
      月二十八日凌晨三時四十五分許，由林宜諭騎機車載聲請人行經嘉義市○○路
      一０一號「歌林頓ＫＴＶ」前，由同案共犯林宜諭動手將車號ＯＱＺ—００二
      號之機車，牽往「歌林頓ＫＴＶ」旁暗巷內，而後由聲請人持自己所有之水果
      刀將該機車座墊割壞之犯行，但聲請人當時已因喝醉酒，而意識不清，有同行
      之林宜諭與警員黃紹謙在場聞見，已無法分辨該機車係為警用車或一般之機車
      ，因此確無毀棄、損壞公務員職務上掌管物品之犯意，主觀上亦無法認知該機
      車，係公務員職務上所掌管之物品，此由檢察官僅以刑法第三百五十四條毀損
      罪起訴，足證聲請人並無毀棄、損壞公務員職務上掌管物品之故意，而原確定
      判決仍論以刑法第一百三十八條之罪，其判決顯有適用法條不當之違背法令，
      而且就聲請人當時業已喝醉酒，而已意識不清，此一有利於聲請人之事實及證
      據，並未詳加調查，而傳訊在場之林宜諭與警員黃紹謙，顯有再審之必要。
（二）依刑事訴訟法第四百二十條第一項第六款所謂發見確實之新證據，係指事實審
      法院審判當時已經存在，而發見在後或審判時未能注意之證據，且能證明原確
      定判決所認定之事實為錯誤，足以使該判決發生動搖者而言（最高法院七十年
      台抗字第三號判決參照），本案於原確定判決審判時，對於聲請人已喝醉，意
      識不清之事實業已存在，而原確定判決於審判時，未能予以注意，而加以調查
      ，且對於毀損公物罪之成立，必對於所毀損之物，已有公物之認識，使成立該
      條之犯罪，否則應僅成立一般毀損罪而已，因此聲請人於案發時，是否已經喝
      酒醉，而意識不清，而無法清楚認識所毀壞者，係屬公物，攸關本案毀損公物
      罪是否成立，即有再審調查之必要。
二、按刑事訴訟法第四百二十條第一項第六款所謂發現確實之新證據，係指該證據於
    判決確定之前已經存在，為法院及當事人所不知，而於判決確定後始經發現者而
    言（最高法院八十八年度台抗字第二五七號參照）。又按有罪之判決確定後，因
    發現確實之新證據，固得依刑事訴訟法第四百二十條第一項第六款為受判決人之
    利益聲請再審。惟所謂「發現確實新證據」，必該證據係於判決確定前因未經發
    現不及調查斟酌，至其後始行發現者而言。倘其證據成立在判決確定後或於判決
    確定前為聲請人所明知，即非所謂發現之新證據，用以聲請再審，自非法之所許
    。亦即除須具有該證據可認為確實足以動搖原確定判決而對受判決人為有利之判
    決之「確實性」特性外，尚須具備該證據係在事實審法院於判決前即已存在，因
    未經發見，不及調查斟酌，或審判時未經注意，至其後始行發見之「新規性」特
    質，二者均不可或缺，倘未兼備上開學理上所謂「確實性」與「新規性」之二種
    再審新證據之特性，即不能據為再審之原因（最高法院八十四年度台抗字第一四
    五號及八十六年度台抗字第四七七號裁定、九十年度台抗字第七一號判例分別著
    有明文足資參酌）。
三、經查，聲請人就原確定判決所舉之發見確實新證據，無非係以其在案發當時已因
    喝醉酒而意識不清，無法分辨該機車係為警用車或一般之機車，因此主觀上確無
    毀棄、損壞公務員職務上掌管物品之犯意乙情為論據，並聲請傳訊共同被告林宜
    諭與警員黃紹謙為證，惟林宜諭及黃紹謙既為本案直接見聞之人，且為本案之共
    同被告及告發人，則渠等得否證明聲請人於案發時因喝醉酒而無法分辨本案機車
    為警用機車之情，應係於判決確定前即為聲請人所明知之證據方法，則揆諸前揭
    最高法院裁判意旨，該等證人即與刑事訴訟法第四百二十條第一項第六款規定之
    「發見確實新證據」要件不合。況警用機車與一般機車在外型上並非難以區辨（
    詳本案本院上訴卷第卅三頁、原審簡易案件卷第廿三頁及警卷第廿二頁附機車照
    片），且人類對影像的記憶要較對文字的記憶來得深刻，因此，聲請人對於檢察
    官起訴「甲○○於九十一年七月廿八日凌晨許，與林宜諭共乘ＷＧＧ—六○八號
    機車，行經嘉義市○○路時，因遭標有『嘉義市警察局』字樣之ＯＱＺ—○○二
    號警用機車駕駛人，以言語辱罵，而心生不滿，乃默記機車車號。」之事實，既
    供承不諱，則衡諸常理，焉有可能記得車牌號碼卻不知車體外型之情，故聲請人
    抗辯其因酒醉而無法分辨本案機車為警用或一般機車，亦屬牽強。
四、綜上所述，聲請人所提出之上開證據，經核與刑事訴訟法第四百二十條第一項第
    六款所謂「發見確實新證據」不符，本件聲請再審，顯無理由，應予駁回。
據上論斷，應依刑事訴訟法第四百三十四條第一項裁定如主文。
中    華    民    國      九十二      年      十      月      二十一    日
                                  臺灣高等法院臺南分院刑事第五庭
                                      審判長法官  楊    明    章
                                            法官  顏    基    典
                                            法官  沈    揚    仁
右正本證明與原本無異。
不得抗告。
                                      法院書記官  李    梅    菊
中    華    民    國      九十二      年      十      月      二十二    日


司法院資訊處製作；財團法人民間司法改革基金會備份。
